臺灣高雄地方法院民事裁定
110年度消債職聲免字第71號

聲　請　人　石武雄　000000000000000000000000000000000000
即　債務人0000000000000000000000000000000000000000
代　理　人　陳靜娟律師
相　對　人　
即債權人　　永豐商業銀行股份有限公司
　　　　　　　　　　000000000000000000000000000000000000
法定代理人　陳嘉賢　00000000
代　理　人　呂亮毅　00000000000000000000000000000000000
相　對　人　
即債權人　　元大國際資產管理股份有限公司
　　　　　　　　　　00000000000000000000000000000000000
00000000000000000000000000000000000000000000000000000
法定代理人　宋耀明　00000000
相　對　人　
即債權人　　陽光資產管理股份有限公司
　　　　　　　　　　000000000000000000000000000000000000
法定代理人　施俊吉　00000000
　　　　　　　　　　000000000000000000000000
　　　　　　　　　　00000000
相　對　人　
即債權人　　板信資產管理股份有限公司
　　　　　　　　　　000000000000000000000000000000000000
法定代理人　郭道明　00000000
相　對　人　
即債權人　　新加坡商艾星國際有限公司台灣分公司
　　　　　　　　　　00000000000000000000000000000000000
法定代理人　曾慧雯　00000000
　　　　　　　　　　000000000000000000000000
　　　　　　　　　　000000000000000000000000000000000000
　　　　　　　　　　　
上列當事人間消費者債務清理免責事件，本院裁定如下：
    主  文
債務人石武雄應予免責。
    理  由
一、按法院為終止或終結清算程序之裁定確定後，除別有規定外
    ，應以裁定免除債務人之債務；又法院裁定開始清算程序後
    ，債務人有薪資、執行業務所得或其他固定收入，扣除自己
    及依法應受其扶養者所必要生活費用之數額後仍有餘額，而
    普通債權人之分配總額低於債務人聲請清算前2 年間，可處
    分所得扣除自己及依法應受其扶養者所必要生活費用之數額
    者，法院應為不免責之裁定，但債務人證明經普通債權人全
    體同意者，不在此限；而債務人有下列各款情形之一者，法
    院應為不免責之裁定，但債務人證明經普通債權人全體同意
    者，不在此限：（一）於七年內曾依破產法或本條例規定受
    免責；（二）隱匿、毀損應屬清算財團之財產，或為其他不
    利於債權人之處分；（三）捏造債務或承認不真實之債務；
    （四）聲請清算前二年內，因消費奢侈商品或服務、賭博或
    其他投機行為，所支出之總額逾該期間可處分所得扣除自己
    及依法應受其扶養者所必要生活費用之半數，或所負債務之
    總額逾聲請清算時無擔保及無優先權債務之半數，而生開始
    清算之原因；（五）於清算聲請前一年內，已有清算之原因
    ，而隱瞞其事實，使他人與之為交易致生損害；（六）明知
    已有清算原因之事實，非基於本人之義務，而以特別利於債
    權人中之一人或數人為目的，提供擔保或消滅債務；（七）
    隱匿、毀棄、偽造或變造帳簿或其他會計文件之全部或一部
    ，致其財產之狀況不真確；（八）故意於財產及收入狀況說
    明書為不實之記載，或有其他故意違反本條例所定義務之行
    為，消費者債務清理條例（下稱消債條例）第132條、第133
     條及第134 條分別定有明文。
二、經查：
　㈠聲請人即債務人前於民國108年3月13日向本院聲請清算，經
    本院108年度消債清字第49號裁定准自108年7月16日起開始
    清算程序；嗣全體債權人於清算程序共計受償新臺幣（下同
    ）175,062元（已扣除土地增值稅、地價稅費用共計75,938
    元、台灣金融資產服務股份有限公司拍賣費用20,000元），
    經本院於110年1月29日以108年度司執消債清字第108號裁定
    清算程序終結等情，業經本院調取閱前開卷宗核閱無訛。依
    首揭規定，本院應為債務人是否免責之裁定。
  ㈡經本院函詢各債權人陳述意見，債權人雖未表示同意債務人
    免責，然查：
  ⒈債務人無消債條例第133 條所定應不予免責之情形：
　⑴債務人於開始清算程序後之收支情形：本件債務人於本院裁
    定開始清算程序後，仍無業，於108年7月至12月每月領取身
    障補助8,499元，109年1月起調整為每月領取8,836元，另10
    8年8月領取2,073元，109年共領取6,465元，110年1月領取2
    ,155元低收入戶三節補助，109年1月、110年1月各領取春節
    慰問金2,000元，108年7月至109年11月每月領取租金補助3,
    200元，108年8月8日於扣除稅賦後實際領取統一發票獎金3,
    184元，是其於108年7月至110年4月收入共計264,647元（計
    算式：8,499×6＋8,836×16＋2,073＋6,465＋2,155＋2,000×2＋3,2
    00×17＋3,184＝264,647）等情，此有財金資訊股份有限公司
    函（本案卷第83頁）、勞工保險被保險人投保資料表（本案
    卷第26頁）、社會補助查詢表（本案卷第18至22頁）、租金
    補助查詢表（本案卷第23頁）、勞動部勞工保險局函（本案
    卷第15頁）、勞動部勞動力發展署高屏澎東分署函（本案卷
    第16頁）、稅務電子閘門財產所得調件明細表（本案卷第24
    至25頁）在卷可參。又債務人原租屋居住，租金由徐金蘭支
    付，嗣因無法領取租金補助而搬至孫子住處居住，均無房屋
    費用支出，依衛生福利部公布之高雄市每人每月最低生活費
    ，108、109、110年度各為13,099元、13,099元、13,341元
    ，扣除相當於房租支出所佔比例（大約為24.36％）後，1.2
    倍(消債條例第64條之2第1項規定）即為11,890元、11,890
    元、12,109元，債務人主張其每月生活必要支出約12,000元
    ，108年、109年應以11,890元為度，110年則未逾此範圍，
    適於採計，故債務人自108年7月至110年4月之必要生活費用
    應為262,020元（計算式：11,890×18＋12,000×4＝262,020）
    。從而，債務人開始清算程序後之可處分所得總額264,647
    元，扣除其每月必要支出後，尚餘2,627元（計算式：264,6
    47－262,020＝2,627）。
　⑵債務人於聲請清算程序前2年（即自106年3月至108年2月止）
    收支情形：
  ①債務人於聲請清算程序前2年均無業，每年領取春節慰問金2,
    000元、三節補助每節2,073元，每月領取身障補助8,499元
    、租金補助3,200元等情，除據其陳明在卷，並有債務人106
    年度綜合所得稅各類所得資料清單【本院108年度消債清字
    第49號卷（下稱清卷）第11頁】、107年至108年稅務電子閘
    門財產所得調件明細表（清卷第66頁、本案卷第24頁）、高
    雄市政府社會局函（清卷第55頁）、高雄市政府都市發展局
    函（清卷第56至58頁）、勞動部勞工保險局函（清卷第59頁
    ）、勞工保險被保險人投保資料表（清卷第45頁）、勞動部
    勞動力發展署高屏澎東分署函（本案卷第16頁）、存簿（本
    案卷第36至38頁）等可參。是債務人於聲請清算前2年可處
    分所得合計為297,214元【計算式：8,499×24＋3,200×24＋（2
    ,000＋2,073×3）×2＝297,214】，應堪認定。
　②關於債務人之必要生活費用部分，依107年12月26日修正消債
    條例第64條之2 第1 項規定，債務人必要生活費用，以最近
    1 年衛生福利部或直轄市政府所公告當地區每人每月最低生
    活費1.2倍定之。而依衛生福利部公布之高雄市每人每月最
    低生活費，106年度至108年度各為12,941元、12,941元、13
    ,099元，因債務人陳稱雖租屋居住，惟租金均由徐金蘭負擔
    ，扣除相當於房租支出所佔比例後，1.2倍即為11,747元、1
    1,747元、11,890元，是債務人於聲請清算前2年間之必要生
    活費用應為282,214元（計算式：11,747×22＋11,890×2＝282,
    214）。
　⑶綜上，債務人於清算程序開始後之可處分所得，扣除自己之
    必要生活費後，仍有餘額，惟債務人聲請清算前2年間之可
    處分所得合計為297,214元，扣除個人必要支出282,214元後
    ，固有餘額15,000元，然尚低於普通債權人於清算程序之分
    配總額175,062元，債務人無消債條例第133 條所規定不免
    責事由存在，應堪認定。
  ⒉債務人無消債條例第134 條各款應不予免責之情形：
　　各債權人並未提出證據證明債務人有何構成消債條例第134
    條各款之事由，經本院職權調查結果，亦無合於消債條例第
    134 條其他各款之情事。
三、綜上所述，本件債務人於開始清算程序前2年，其每月收入
    扣除生活必要支出之餘額低於普通債權人於清算程序之分配
    總額，無消債條例第133 條所定不予免責情事，復查無消債
    條例第134 條各款所定應不予免責之事由存在。揆諸前揭規
    定，本件應為債務人免責之裁定，爰裁定如主文。
中　　華　　民　　國　　110 　年　　9 　　月　　9 　　日
              　　民事庭　　  法　官　李育信
以上正本係照原本作成。
如對本裁定不服，得於裁定送達後10日內向本院提出抗告狀，並
繳納抗告裁判費新臺幣1,000 元。
中　　華　　民　　國　　110 　年　　9 　　月　　9 　　日

  　                         書記官　何福添